【裁判字號】    91,易,2436
【裁判日期】    920519
【裁判案由】    妨害名譽
【裁判全文】
臺灣板橋地方法院刑事判決                        九十一年度易字第二四三六號
    公  訴  人  臺灣板橋地方法院檢察署檢察官
    被      告  甲○○
                丁○○
    右  一  人
右列被告等因妨害名譽案件，經檢察官提起公訴（八十九年度偵字第五一六四號），
本院判決如左：
    主      文
甲○○、丁○○共同散布文字，指摘足以毀損他人名譽之事，甲○○累犯，處拘役參
拾日，丁○○處拘役貳拾日，如易科罰金，均以參佰元折算壹日。
    事      實
一、丁○○係臺北縣板橋市○○○路十五號「力錩建設有限公司」（下簡稱力錩公司
    ）負責人，甲○○為力錩公司工務部經理，曾因過失傷害案件，於八十三年間經
    臺灣臺北地方法院判處有期徒刑四月，並據臺灣高等法院判決上訴駁回確定，於
    八十四年三月二十日易科罰金執行完畢，緣力錩公司於八十五年間興建位在臺北
    縣板橋市○○街三十九巷六弄及八弄之「力錩福星花園」社區（下簡稱福星社區
    ），於辦理交屋予購屋者後成立「福星花園社區管理委員會」，推選丙○○擔任
    該社區管理委員會之第一屆主任委員，負責與力錩公司協調該社區公共設施及安
    全設備之點交事宜；然而力錩公司與丙○○間就前開點交事宜發生爭執，協議不
    諧，甲○○與丁○○間竟共同意圖散布於眾，並基於妨害丙○○名譽之犯意聯絡
    ，由甲○○撰稿，丁○○核可，於八十八年十月二十九日製作夾載「貴社區主任
    委員丙○○主觀且極難溝通又修養極差」，「反覆否定簽認事項假公濟私無法善
    盡管理負責人溝通協調」，「丙○○等人一再刁難百分之百個人之主觀要求無法
    平心靜氣溝通處理」等指摘丙○○文字之力錩公司備放錄（應為備忘錄之誤），
    寄發散布予「福星花園社區管理委員會」及福星社區所有住戶，足以毀損丙○○
    之名譽。
二、案經丙○○訴請臺灣板橋地方法院檢察署檢察官偵查起訴。
    理      由
一、訊之被告甲○○、丁○○等均矢口否認有何犯行，被告甲○○辯稱：伊擔任力錩
    公司工務部經理，力錩公司於八十五年間新建之福星社區，於八十八年間交屋，
    丙○○時任「福星花園社區管理委員會」第一任主任委員，與力錩公司協調公共
    設施等點交，但丙○○藉故不願意完成點交，俾向力錩公司索取回饋金、公共設
    施，及丙○○之家用物品，而且在交涉過程中，丙○○態度極差，伊為維護力錩
    公司及福星社區住戶利益，基於職責據實撰寫備忘錄，經共同被告丁○○核閱後
    ，以力錩公司名義寄給「福星花園社區管理委員會」及福星社區全體住戶云云；
    被告丁○○辯稱：伊當時擔任力錩公司負責人，共同被告甲○○則為工務部經理
    ，由於丙○○欲將所購買之機械車位換成平面車位，以福星社區公共設施之點交
    作為交換條件，力錩公司與之溝通未果，希望將問題直接告知「福星花園社區管
    理委員會」及全體住戶，乃針對點交溝通之問題由共同甲○○撰稿，經伊同意製
    作備忘錄寄發，未提到丙○○失德與車位交換之問題云云。
二、經查：右揭事實，迭據被害人丙○○於偵查及本院訊問、審理時指訴不移，且有
    力錩公司八十八年十月二十九日備「放」（忘）錄存卷可資佐證。又觀卷內前開
    力錩公司備忘錄，確夾載有「貴社區主任委員丙○○主觀且極難溝通又修養極差
    」，「丙○○等人一再刁難百分之百個人之主觀要求無法平心靜氣溝通處理」，
    「反覆否定簽認事項假公濟私無法善盡管理負責人溝通協調」等指摘丙○○之文
    字，而「貴社區主任委員丙○○主觀且極難溝通又修養極差」及「丙○○等人一
    再刁難百分之百個人之主觀要求無法平心靜氣溝通處理」等二段文字，其內容無
    非堆砌負面評價之詞語，對於可得具體之丙○○人格特質、涵養、處世態度等事
    加以批評，且幾近人身攻擊與謾罵，被告等將之寄交散布「福星花園社區管理委
    員會」及全體住戶，依社會通念，顯足毀損丙○○名譽無疑；又上開事項咸屬丙○○個人私德，與公共利益無關，縱屬真實，被告等亦不得恣意指摘傳述；復次
    ，若丙○○確有利用其身為主任委員之身分，假公濟私，事涉有無善盡管理之責
    ，攸關社區全體住戶之權益，固難謂與公共利益毫無關聯，然而被告等徒然散布
    「反覆否定簽認事項假公濟私無法善盡管理負責人溝通協調」等文字責備貶損丙○○名譽，未舉證證明渠等辯解所稱丙○○以公共設施之點交換取平面車位云云
    為真實，況且關於力錩建設公司所提供之公共設施，非無瑕疵可指，且經住戶開
    會確認，遂由丙○○執行住戶之決議，與力錩公司協商等情，業據證人即福星社
    區住戶乙○○結證歷歷（見本院九十二年三月二十日訊問筆錄），而卷內力錩公
    司於八十八年九月六日覆行政院消費者保護委員會函中，亦不諱福星社區工程存
    有頂樓二處排水坡度不良、地下室因管縫不良致少量滲水等缺失（見八十九年度
    偵字第五一六四號偵查卷第四十八頁），於八十八年七月八日致「福星花園社區
    管理委員會」函中，尚列明十餘項公共設施之缺失及改進情形（見前開偵查卷第
    五十三頁），迨至九十年間，公共設施中尚有地下室漏水之工程缺失尚未解決（
    見審判卷附九十年五月三日協議書影本），俱徵福星社區公共設施之品質未臻完
    善，被害人丙○○於負責公共設施點交事宜時與力錩公司間有所爭執，應有相當
    理由，非無端生事；綜上被告等所辯，無非諉過卸責之詞，不足採信，本案事證
    明確，被告等犯行均堪予認定，應依法論科。
三、核被告甲○○、丁○○所為，均係犯刑法第三百十條第二項之加重誹謗罪。被告
    二人間有犯意之聯絡及行為之分擔，皆為共同正犯。被告甲○○曾因過失傷害案
    件，於八十三年間經臺灣臺北地方法院判處有期徒刑四月，並據臺灣高等法院判
    決上訴駁回確定，於八十四年三月二十日易科罰金執行完畢，有臺灣高等法院檢
    察署刑案紀錄簡覆表在卷可憑，其於五年以內再犯上開有期徒刑以上之罪，為累
    犯，應依刑法第四十七條規定，加重其刑。爰審酌被告等為求福星社區公共設施
    點交順利，應力求工程品質合於約定，如自認提供之設施無瑕猶點交困難，協議
    不諧，亦得循調解、訟爭等程序，以適法解決之，詎行不由徑，恣以詆毀他人名
    譽之方式直接訴諸住戶公論，應予非難，兼衡被告等所受刺激、與被害人關係、
    所用手段、所生實害、及犯罪後均未見悔意之態度等一切情狀，分別量處如主文
    所示之刑，並均諭知易科罰金之折算標準，資為懲儆。
據上論結，應依刑事訴訟法第二百九十九條第一項前段，刑法第二十八條、第三百十
條第二項、第四十七條、第四十一條第一項前段，罰金罰鍰提高標準條例第一條前段
、第二條，判決如主文。
本案經檢察官顏妃琇到庭執行職務。
中      華      民      國    九十二    年      五      月     十九     日
                                    臺灣板橋地方法院刑事第六庭
                                        法  官  蔡  新  毅
右正本證明與原本無異。
如不服本判決，應於判決送達後十日內，向本院提出上訴狀，上訴於臺灣高等法院。
                                        書記官  謝  麗  秋
中      華      民      國    九十二    年      五      月     十九     日
※附錄本案論罪科刑法條全文※
中華民國刑法第三百十條：
意圖散布於眾，而指摘或傳述足以毀損他人名譽之事者，為誹謗罪，處一年以下有期
徒刑、拘役或五百元以下罰金。
散布文字、圖畫犯前項之罪者，處二年以下有期徒刑、拘役或一千元以下罰金。
對於所誹謗之事，能證明其為真實者，不罰。但涉於私德而與公共利益無關者，不在
此限。


司法院資訊處製作；財團法人民間司法改革基金會備份。
